【裁判字號】    89,訴,1894
【裁判日期】    900611
【裁判案由】    毒品危害防制條例
【裁判全文】
臺灣板橋地方法院刑事判決                        八十九年度訴字第一八九四號
    公  訴  人  臺灣板橋地方法院檢察署檢察官
    被      告  甲○○
右列被告因毒品危害防制條例案件，經檢察官提起公訴（八十九年度毒偵字第五三二
五號、八十九年度毒偵緝字第九五四號、第九五五號），本院判決如左：
    主  文
甲○○連續施用第一級毒品，處有期徒刑柒月。又連續施用第二級毒品，處有期徒刑
陸月。應執行有期徒刑壹年。
    事  實
一、甲○○（意圖販賣持有毒品部分另案辦理）前因施用毒品案件，經依本院八十八
    年度毒聲字第四九六四號裁定送觀察、勒戒後，認無繼續施用毒品之傾向，業由
    臺灣板橋地方法院檢察署檢察官於八十八年八月二十六日以八十八年度毒偵字第
    一七一號不起訴處分確定在案。其基於施用第二級毒品之概括犯意，自八十八年
    九月八日前之九月間某日起至八十九年七月三十一日止，在其位於臺北縣新莊市
    ○○路三一八巷十一之三號之住處，連續施用第二級毒品安非他命多次。又另基
    於施用第一級毒品之概括犯意，自八十八年九月八日十九時前二十二小時內之某
    時起，至八十九年八月二日二十三時三十分許之前二十二小時又三十分內某時止
    ，連續在不詳地點施用第一級毒品海洛因多次。嗣先後於八十八年九月八日十九
    時許、同年十一月十九日二十一時許及八十九年八月二日晚上十一時三十分許，
    為警分別於臺北縣板橋市○○路一二一巷三號四樓、同縣新莊市○○路三一八巷
    十一之三號及同縣永和市○○路九十三巷五弄四號四樓查獲，經檢察官依本院八
    十八年度毒聲字第八０四九號裁定送觀察、勒戒後，認有繼續施用毒品傾向。
二、案經臺北市政府警察局中山分局、中正第一分局、文山第一分局報告臺灣板橋地
    方法院檢察署檢察官偵查起訴。
    理  由
一、訊之被告甲○○對於右揭時地多次施用安非他命之犯罪事實均自白不諱，核與其
    歷次經查獲時經採尿檢驗結果，大部分均呈安非他命陽性反應之情形相符，有臺
    北市政府警察局文山第一分局煙毒麻藥案件尿液委驗單、臺北市政府警察局中正
    第一分局八十九年八月移送煙毒麻醉藥品人犯尿液檢體編號對照表、臺北市立療
    養院八十八年九月二十九日、八十八年十二月十三日、八十九年八月四日煙毒尿
    液檢驗報告書等在卷可資佐證，堪認其上開自白與事實相符。又被告甲○○雖矢
    口否認有何施用海洛因之犯行，其在偵查中並辯稱因懷孕服用止痛藥以致尿液檢
    驗結果呈嗎啡陽性反應云云，惟查：本院依職權囑託法務部調查局鑑定被告歷次
    為警查獲時所採集尿液，經該局以螢光偏極免疫分析法篩檢，並再以氣相層析質
    譜儀分析法確認結果，其中於八十八年九月八日二十三時許及八十九年八月三日
    凌晨三時許所採集之尿液均呈嗎啡陽性反應，此有法務部調查局八十九年十二月
    十五日八九陸一字第八九○九四八五五號、第00000000號檢驗通知書附
    卷可憑，按海洛因經注射入人體後，約百分之八十於二十四小時內自尿中排出，
    一般而言，尿液中能否驗出嗎啡陽性反應，與其投與方式，投與量、個人體質、
    採尿時間與檢驗儀器之精密度等諸多因素有關，國外曾有文獻報導，注射六毫克
    之海洛因鹽酸鹽，其代謝嗎啡之平均可檢出時限約為二十六小時，此有行政院衛
    生署藥物食品檢驗局八十一年九月八日（八一）藥檢壹字第八一一四八八五號函
    在卷可稽，被告先後於八十八年九月八日十九時及八十九年八月二日二十三時三
    十分為警查獲，並分別於八十八年九月八日二十三時許及八十九年八月三日凌晨
    三時許所採集之尿液既均呈嗎啡陽性反應，揆諸右揭說明，其於八十八年九月八
    日晚上十九時許往前回溯二十二小時內之某時（扣除到案時起至採尿時止之四小
    時），及八十九年八月二日二十三時三十分許往前回溯二十二小時又三十分內某
    時點（扣除到案時起至採尿時止之三小時又三十分）各施用海洛因一次之犯行，
    應堪認定，而參諸毒品有其成癮性，一但施用極易賡續為之，難以自制，此為社
    會週知之事實，被告既在八十八年九月八日晚上十九時許往前回溯二十二小時內
    之某時，及八十九年八月二日二十三時三十分許往前回溯二十二小時又三十分內
    某時均有施用海洛因之行為，依上述說明，足可認其在此期間之內亦有多次施用
    海洛因之行為。被告雖尚以可能係因懷孕服用止痛藥而為置辯，惟被告係在九十
    年一月三日生產，此經被告於審理時陳明在卷，則前述八十八年九月八日採集尿
    液之日顯非在其懷孕期間，然該次檢驗結果亦呈嗎啡陽性反應，顯見被告所為上
    開辯解並非實在，不足採信。又被告前因施用毒品案件，經依本院八十八年度毒
    聲字第四九六四號裁定送觀察、勒戒後，認無繼續施用毒品之傾向，業由臺灣板
    橋地方法院檢察署檢察官於八十八年八月二十六日以八十八年度毒偵字第一七一
    號不起訴處分確定在案；而其本次為警查獲後，經檢察官依本院八十八年度毒聲
    字第八０四九號裁定送觀察、勒戒後，認有繼續施用毒品傾向，此有上開不起訴
    處分書、刑事裁定、觀察勒戒處分執行指揮書、臺灣臺北看守所附設勒戒處所有
    無繼續施用毒品向證明書等在卷足按。綜上所述，本件事證明確，被告於施用毒
    品經送觀察勒戒因無繼施用傾向而受不起訴處分後五年內再次施用海洛因及安非
    他命之犯行，足堪認定。
二、按海洛因、安非他命分別為毒品危害防制條例第二條第二項第一款、第二款所定
    之第一級毒品及第二級毒品，核被告所為，係犯毒品危害防制條例第十條第一頂
    第施用第一級毒品罪，及同條例第十條第二項之施用第二級毒品罪。其施用前後
    持有毒品之低度行為，為施用毒品之高度行為所吸收，不另論罪。被告先後多次
    施用海洛因、安非他命之行為，均時間緊接，方法相同，各觸犯構成要件相同之
    罪，顯係基於概括犯意為之，為連續犯，應各依刑法第五十六條之規定論以一罪
    ，並均加重其刑。公訴意旨雖未敘及被告於八十九年八月二日二十三時三十分前
    四十八小時內施用海洛因一次以外之施用第一級毒品海洛因之犯行，惟此與經起
    訴之部分有連續犯之裁判上一罪關係，為起訴效力之所及，本院依法應予審判。
    爰審酌被告前已有施用毒品之紀錄，素行非佳，且前次施用毒品因觀察勒戒結果
    認無繼續施用毒品之傾向而受不起訴處分，已獲毒品危害防制條例對施用毒品者
    之寬典，仍再次施用，顯見並無悔改之意，然施用毒品究屬戕害自身健康之犯罪
    ，本件被告施用毒品之犯行尚無造成他人明顯危害之情形，及其施用之期間、犯
    罪後之態度等一切情狀，量處如主文所示之刑，並諭知應執行之刑，以示儆懲。
    又警於八十八年九月八日查獲被告時扣案之安非他命二包（毛重分別為十八點六
    公克、零點七公克）、海洛因（毛重一點九公克）、吸食器乙組、玻璃管乙支、
    噴燈乙組等物，及於八十九年八月三日查獲被告時扣案之安非他命（毛重一點三
    公克、淨重一公克）及吸食器乙組等物，分別為與被告同遭查獲之于河同、唐景
    聖所有，業據被告、于河同、唐景聖及同時為警查獲之林榮華陳明一致在卷，是
    堪認上開物品非屬被告所有；另警於八十八年十一月十九日查獲被告時所扣得之
    安非他命五小包、二中包及一大包（合計毛重六十一點三公克，淨重五十二點二
    公克）、瓶裝安非他命乙瓶、電子磅秤乙個、酒精燈乙個、吸食過濾器乙個、裝
    有安非他命殘渣塑膠袋二個、安非他命分裝袋二大包等物，被告辯稱非其所有，
    而係其男友陳文龍所有等語，經查被告在警訊及偵查中均稱上開物品係其前男友
    高登海所有，而高登海在另案偵查中（八十九年度偵緝字第一一四二號）亦曾自
    承該等扣案物為其所有，有該不起訴處分書可參，則被告在本院審理中突為翻異
    前供改稱係陳文龍所有，其真實性已有可疑，是扣案物品是否真為被告所有，尚
    難得其確信；且扣案之安非他命淨重高達五十二點二公克，復有分裝安非他命使
    用之分裝袋、電子磅秤等物，縱確屬被告所有，顯亦非供其自己施用，檢察官亦
    已據此而另案（八十九年度偵緝字第一一四二號）以被告涉有意圖販賣而持有第
    二級毒品之罪嫌提起公訴，則扣案物品自亦與本件被告施用毒品之犯行無涉，是
    以本件前後三次扣案之物品，或非被告所有，或縱屬被告所有亦與本件施用毒品
    之犯行無關，而無從在本件判決主文併為諭知沒收銷燬，附此敘明。又被告聲請
    傳訊陳文龍及唐景聖到庭以資證明扣案物品非其所有，然本件依被告之自白及其
    遭查獲時採集尿液檢驗結果，即足以認定其施用毒品之犯行，是以不論扣案物品
    是否確屬被告所有，均無礙於被告施用毒品犯罪之成立，從而上開二人即無調查
    之必要，併此說明。
據上論斷，應依刑事訴訟法第二百九十九條第一項前段、毒品危害防制條例第十條第
一項、第二項、第二十條第三項、刑法第十一條前段、第五十六條、第五十一條第五
款，判決如主文。
中      華      民      國      九十      年      六    月    十一      日
                                  臺灣板橋地方法院刑事第二庭
                                          法  官  楊  博  欽
右正本證明與原本無異。
如不服本判決，應於判決送達後十日內，向本院提出上訴狀。
                                          書記官  潘  文  賢
中      華      民      國      九十      年      六    月    十一      日
附錄本案論罪科刑法條全文：
毒品危害防制條例第十條
施用第一級毒品者，處六月以上五年以下有期徒刑。
施用第二級毒品者，處三年以下有期徒刑。


司法院資訊處製作；財團法人民間司法改革基金會備份。
